【裁判字號】    99,訴,112
【裁判日期】    991112
【裁判案由】    損害賠償
【裁判全文】
臺灣士林地方法院民事判決               99年度訴字第112號
原      告  甲○○
被      告  丙○○
訴訟代理人  謝智潔律師
上列當事人間請求損害賠償事件，本院於民國99年10月20日言詞
辯論終結，判決如下：
    主      文
被告應給付原告新臺幣拾萬元，及自民國九十九年三月十七日
起至清償日止，按年息百分之五計算之利息。
原告其餘之訴駁回。
訴訟費用新臺幣壹萬零玖佰元，由被告負擔新臺幣仟貳佰柒拾
元，餘新臺幣柒仟陸佰拾元由原告負擔。
本判決第一項得假執行；但被告如以新臺幣拾萬元為原告預供
擔保，得免為假執行。
原告其餘假執行之聲請駁回。
    事實及理由
一、原告起訴主張：其與訴外人鄭天力於民國94年間結婚，夫妻
    感情素來和睦。詎被告於98年間，明知鄭天力為有婦之夫，
    竟仍與之發展男女感情，並有身體親密接觸情事，甚而於98
    年9 月26日凌晨1 時許，以其0000000000號行動電話傳送內
    容為：「你這個大壞人，把人家脖子種個很明顯的草莓，怎
    麼辦啦！！啊....你完蛋了你」之簡訊予鄭天力，經原告發
    現並向鄭天力求證後，鄭天力亦坦承確有此事，並當場打電
    話向被告表示以後勿再聯絡等語，然被告竟仍於99年1 月2
    日與鄭天力相偕出遊，且狀似親密，完全無視於原告與鄭天
    力之婚姻關係。被告與鄭天力交往之行為，不僅破壞原告與
    鄭天力之婚姻及感情，並導致鄭天力對原告提起離婚訴訟，
    顯已侵害原告之配偶權，造成原告精神上極大之痛苦與壓力
    ，為此，爰依民法第184 條第1 項之規定，請求被告賠償原
    告非財產上損害新臺幣（下同）100 萬元等語。並聲明：(一)
    被告應給付原告100 萬元，及自起訴狀繕本送達翌日起至清
    償日止，按年息5%計算之利息。(二)願供擔保，請准宣告假執
    行。
二、被告則以：(一)被告並無原告所指與鄭天力交往之情事，原告
    提出之簡訊並非被告所傳送，且被告於99年1 月2 日係與鄭
    天力相約討論公事，因行經簽唱會人潮眾多，且天雨路滑，
    為避免跌倒，始用手抓住鄭天力，並非有何親密舉動。(二)原
    告請求之慰撫金過高，應予酌減等語，資為抗辯。並聲明：
    (一)原告之訴及假執行之聲請均駁回。(二)如受不利判決，願供
    擔保，請准宣告免為假執行。
三、兩造不爭執之事實：
  (一)原告與鄭天力為夫妻關係，鄭天力已對原告提起離婚訴訟，
    現由本院另案審理中。
  (二)被告與鄭天力係因公司業務關係而結識，2人曾於99年1月2
    日單獨見面。
四、本件經依民事訴訟法第271 條之1 準用同法第270 條之1第1
    項第3 款規定，整理並協議簡化爭點後，兩造同意協議簡化
    後之爭點為（本院卷第157 頁）：
  (一)被告有無不法侵害原告之配偶權？
  (二)原告請求被告賠償精神損害100萬元有無理由？
五、本院得心證之理由：
  (一)被告有無不法侵害原告之配偶權？
  1.按因故意或過失，不法侵害他人之權利者，負損害賠償責任
    。故意以背於善良風俗之方法，加損害於他人者亦同。民法
    第184 條第1 項定有明文。又婚姻係以夫妻之共同生活為其
    目的，配偶應互相協力保持其共同生活之圓滿安全及幸福，
    而夫妻互守誠實，係為確保其共同生活之圓滿安全及幸福之
    必要條件，故應解為配偶因婚姻契約而互負誠實之義務，配
    偶之一方行為不誠實，破壞共同生活之圓滿安全及幸福者，
    即為違反因婚姻契約之義務而侵害他方之權利，最高法院亦
    著有55年台上字第2053號判例要旨可資參照。是侵害配偶權
    之行為，並不以通姦行為為限，倘其行為業已超越社會一般
    通念所能容忍之範圍，且達於破壞他人婚姻共同生活之圓滿
    安全及幸福之程度，即足當之。
  2.原告主張被告於98年間，明知鄭天力為有婦之夫，竟仍與之
    發展男女感情，並有身體之親密接觸情事，顯已侵害原告身
    為鄭天力配偶所應享有之身份法益等情，業據其提出簡訊影
    本1 件及照片12幀為證（本院卷第24-30 頁），被告雖否認
    有與鄭天力交往之情事，並以前揭情詞置辯，然查：
  (1)原告於98年9 月26日在家中發現被告傳送內容為：「你這個
    大壞人，把人家脖子種個很明顯的草莓，怎麼辦啦！！啊..
    ..你完蛋了你」之簡訊予鄭天力後，隨即將此事告知原告之
    母乙○○○及鄭天力之母，鄭天力並當場撥打電話予被告表
    示其家人都已知道此事，以後不要再聯絡了等情，業據證人
    即原告之母乙○○○到庭證述屬實（本院卷第74頁背面），
    被告雖以證人乙○○○為原告之母，且其所稱係當日在原告
    家中，剛好被告傳簡訊予鄭天力遭原告發現，故原告將簡訊
    拿給伊看等情，與原告所述其係在98年9 月26日凌晨發現簡
    訊，而於早上通知其母前來家中等語，顯不相符，質疑證人
    乙○○○之證詞偏頗不實，然衡諸上開簡訊事件之發生時間
    ，距離證人乙○○○到庭作證已時隔近1 年，且證人乙○○
    ○又已年近59歲，對於該事件之相關細節難免因時間久隔而
    有記憶模糊或混淆之情形，自不能僅因其所稱原告發現簡訊
    之時間與原告主張之時間不符，及其與原告有親屬關係，即
    認其前開證詞乃屬編造杜撰。況查，被告並不否認鄭天力確
    有致電告知暫時不要再打電話予伊之事（本院卷第43頁），
    且觀諸被告不爭執其內容真正之電話錄音譯文，當原告在電
    話中提及鄭天力曾於9 月26日打電話予被告乙事時，被告不
    僅未予否認，反與原告爭辯該通電話之內容為何等情，尤徵
    證人乙○○○證稱鄭天力曾因原告發現前開簡訊，而當場打
    電話予被告乙節，應非子虛，自堪認上開簡訊確係被告傳送
    予鄭天力無誤。
  (2)再查，原告主張被告於99年1 月2 日與鄭天力相偕至淡水及
    西門町等地出遊，過程中有挽臂緊靠之親密舉動等情，有卷
    附照片12幀為證（本院卷第25-30 頁），被告雖辯稱當天2
    人係相約討論公事，惟因天雨路滑，又行經人潮眾多之簽唱
    會，其為避免跌倒，始用手抓住鄭天力云云，然衡諸99年1
    月2 日為週末假日，被告與鄭天力前往之地點又係在淡水、
    西門町等假日觀光休憩人潮眾多之處，且途中曾舉止親暱駐
    足觀賞簽唱會表演等情，實難想像其等利用假日同遊淡水、
    西門町等處，僅為單純討論公事；況觀諸卷附照片，被告與
    鄭天力當天確有挽臂、搭肩、緊靠等親密舉動，而由其等神
    情及肢體親密程度判斷，亦非被告所稱僅係為避免跌倒而加
    以攙扶之情形，是被告辯稱其係與鄭天力相約討論公事云云
    ，顯不足採信。被告與鄭天力確曾於前揭時地親暱出遊約會
    ，堪可認定。
  (3)綜上所述，被告不僅曾與原告之夫鄭天力有肌膚之親，而發
    生「種草莓」（吻痕）之行為，事後尚且傳送內容為「你這
    個大壞人，把人家脖子種個很明顯的草莓，怎麼辦啦！！啊
    ....你完蛋了你」之簡訊予鄭天力，彼等間親密接觸與打情
    罵俏之行為舉止，顯已超越一般朋友間應有之分際；且被告
    於鄭天力告知其家人均已發現此事後，竟仍不知避諱，公然
    與鄭天力以情侶之姿單獨出遊約會，並屢有勾肩搭背等親密
    舉動，亦顯已超越社會一般通念所能容忍之範圍；而鄭天力
    現已對原告提起離婚訴訟，復為兩造不爭之事實，是被告所
    為，顯已破壞其與鄭天力間婚姻共同生活之圓滿安全及幸福
    甚明。故原告主張被告不法侵害其基於配偶關係所生之身分
    法益，自屬可採。
  (二)原告請求被告賠償精神損害100萬元有無理由？
  1.按不法侵害他人之身體、健康、名譽、自由、信用、隱私、
    貞操，或不法侵害其他人格法益而情節重大者，被害人雖非
    財產上之損害，亦得請求賠償相當之金額。又上開規定，於
    不法侵害他人基於父、母、子、女或配偶關係之身分法益而
    情節重大者，準用之。民法第195 條第1 項前段、第3 項均
    有明文。
  2.查被告明知鄭天力為有婦之夫，竟仍與之發展親密之男女交
    往關係，其行為顯已超越普通朋友之正常社交界限，而不法
    侵害原告基於配偶關係所生之身分法益，前已詳述，且以被
    告與鄭天力交往之親密程度及互動情形，亦足認其行為已達
    嚴重攪擾破壞原告與鄭天力間婚姻關係之程度，而屬情節重
    大，從而，原告基於前開規定，請求被告賠償其所受非財產
    上之損害，自屬有據。本院爰斟酌原告為專科畢業，與鄭天
    力結婚4 年多，現於花旗銀行任職，平均月薪約6 至7 萬元
    ，名下有房屋1 棟，被告則為醒吾二專畢業，現擔任業務，
    月薪約48,000元，名下有房屋1 棟，並有負擔貸款，及被告
    與鄭天力交往之時間長短、互動方式、親密程度等，並原告
    因被告與鄭天力之婚外情，深感痛苦，多次至精神科就診治
    療，及鄭天力現已對原告提起離婚訴訟等一切情狀，認原告
    所請求之非財產上損害，於30萬元之範圍內尚屬適當，至超
    過部分，則不能准許。
六、從而，原告依侵權行為之法律關係，於請求被告給付30萬元
    ，及自起訴狀繕本送達翌日即99年3 月17日起至清償日止，
    按年息5%計算之利息之範圍內，為有理由，應予准許；至逾
    此範圍之請求，則屬乏據，應予駁回。又本件原告勝訴部分
    ，因所命給付之金額未逾50萬元，爰依民事訴訟法第389 條
    第1 項第5 款之規定，依職權宣告假執行，並依被告之聲請
    ，宣告其如預供主文第4 項所定之擔保金額，得免為假執行
    ；至原告敗訴之部分，其假執行之聲請，已失所附麗，應予
    駁回。
七、本件訴訟費用額確定為10,900元，並應由被告負擔3,270 元
    ，另7,630元由原告負擔，爰併諭知如主文第3 項所示。
八、本件判決基礎已臻明確，兩造其餘攻防方法及訴訟資料經本
    院斟酌後，核與判決結果不生影響，故不另一一論述，併此
    敘明。
九、據上論結，原告之訴為一部有理由，一部無理由，依民事訴
    訟法第79條、第87條第1 項、第389 條第1 項第5 款、第39
    2 條第2 項，判決如主文。
中    華    民    國    99    年    11    月    12    日
                  民事第二庭  法  官  馬傲霜
以上正本證明與原本無異。
如對本判決上訴，應於判決送達後20日內向本院提出上訴狀；若
委任律師提起上訴者，應一併繳納上訴審裁判費，否則本院得不
命補正逕行駁回上訴。
中    華    民    國    99    年    11    月    16    日
                              書記官  張方俞

司法院資訊處製作；財團法人民間司法改革基金會備份。
